臺灣高雄地方法院刑事判決　　　　　　　　　　　　　九十一年度易字第六八二號
　　公　訴　人　臺灣高雄地方法院檢察署檢察官
　　被　　　告　丁○○
　　　　　　　　乙○○
右列被告因傷害等案件，經檢察官提起公訴（九十年度調偵字第六五八號），本院判
決如左：
    主  文
丁○○損壞他人之自用小客車前擋風玻璃，足以生損害於他人，處拘役貳拾日，如易
科罰金以參佰元折算壹日；又傷害人之身體，處拘役伍拾日，如易科罰金以參佰元折
算壹日；應執行拘役陸拾日，如易科罰金以參佰元折算壹日。
乙○○共同傷害人之身體，處拘役參拾日，如易科罰金以參佰元折算壹日。
    事  實
一、丁○○與乙○○係鄰居，平日相處不睦，丁○○因不滿乙○○之父丙○○酒後無
    故至其住處騷擾，竟於民國九十年三月十日凌晨零時五分許，持家中木椅（未扣
    案，公訴人誤為磚塊），至高雄市○○路七十巷五五弄四九號前，損壞停放該處
    乙○○所有車牌號碼ＷＲ－二三０七號自用小客車之擋風玻璃，致生損害於乙○○。適乙○○之雙親丙○○、甲○○○聽聞巨響而下樓查看，發現丁○○砸毀上
    開自用小客車之前擋風玻璃，便上前與丁○○理論，雙方發生肢體衝突，丙○○
    與丁○○進而互相扭打，丁○○另萌傷害之犯意，同時出手毆打丙○○、甲○○○，致丙○○受有左顳部瘀腫三乘三公分、左唇瘀腫二乘一公分、右上臂皮下瘀
    血八乘三公分、五乘三公分之傷害，甲○○○受枕骨挫傷瘀腫三乘四公分、右鄿
    部皮下瘀血一乘二公分、臉部擦傷零點八乘零點一公分、零點八乘零點一公分、
    一乘零點二公分、零點三乘零點三公分、左大腿左小腿皮下瘀血二乘三公分三乘
    二公分之傷害。隨後趕至之乙○○見狀氣憤不已，亦萌與其父丙○○共同傷害之
    犯意，隨手拾起置於地上之木棍一支（未扣案）參與毆打丁○○，致丁○○受有
    腦部外傷、腦震盪、頭頂部裂傷、左腰挫擦傷之傷害。
二、案經丁○○、乙○○、丙○○、甲○○○訴由高雄市政府警察局苓雅分局報請臺
    灣高雄地方法院檢察署檢察官偵查起訴。
    理  由
一、訊據被告丁○○固承認於右開時、地持家中木椅毀損被告乙○○所有之自用小客
    車前擋風玻璃乙情不諱，惟矢口否認有何傷害告訴人丙○○、甲○○○行為，辯
    稱：當時我酒醉，不清楚是否有打丙○○、甲○○○云云。質之被告乙○○坦承
    於上開時、地持木棍一支毆打被告丁○○乙情非虛，惟矢口否認有何共同傷害犯
    行，辯稱：我是見到丁○○毆打我父母，為自衛才持木棍打丁○○，丁○○頭部
    的傷是他自己跌倒撞到水龍頭所致，不是我造成的云云。經查：
（一）被告丁○○於九十年三月十日凌晨零時五分許，持家中木椅至高雄市○○路七
      十巷五五弄四九號前，砸毀停放該處告訴人乙○○所有之自用小客車前擋風玻
      璃，致生損害於告訴人乙○○之事實，業據被告丁○○坦承不諱，核與告訴人
      乙○○供述：我自用小客車之擋風玻璃遭丁○○砸毀，修理費共計一萬多元（
      見本院九十一年三月二十一日審判筆錄）之情節一致，且有車損照片三幀附卷
      足稽，是被告丁○○此部分犯行堪以認定。
（二）告訴人丙○○、甲○○○發現其子車輛擋風玻璃遭被告丁○○砸毀，便上前與
      被告丁○○理論，雙方發生肢體衝突，告訴人丙○○進而與被告丁○○互相扭
      打，混亂中告訴人丙○○、甲○○○同遭被告丁○○徒手毆傷之事實，分據告
      訴人丙○○指述：我與丁○○是鄰居，丁○○拿椅子砸我兒子的車，我在樓上
      聽到聲音，就下樓查看，我下樓後就被丁○○打，我有還手，現場一片混亂（
      見警卷第九頁、本院九十一年三月十三日訊問筆錄）；告訴人甲○○○指稱：
      當時我隨丈夫下樓，看見丈夫被丁○○打，我欲勸架結果也被丁○○打（見本
      院九十一年三月十三日訊問筆錄）各等語綦詳，核與證人即被告丁○○之父陳
      開福於警訊中證稱：丙○○身上的傷是與我兒子互毆受傷的（見警卷第三至四
      頁）之情節相符，並有告訴人二人之驗傷診斷書二紙附卷可憑。被告丁○○雖
      辯稱當時酒醉，不清楚發生何事云云，然被告丁○○於案發時走路步履正常，
      肢體不會搖晃，沒有明顯酒醉情形乙節，業據被告乙○○於本院審理時陳述明
      確，且被告丁○○於飲酒後尚能辨別乙○○之車輛停放何處，並持家中木椅砸
      毀該車擋風玻璃，足見被告丁○○於行為時之精神有完全之判斷能力，並無意
      識不清之情形，是其前開所辯顯係卸責之詞，不足採信。
（三）被告乙○○見其父丙○○與告訴人丁○○互毆，即自地上拾起木棍一支參與毆
      打告訴人丁○○，致告訴人丁○○受傷乙節，已經告訴人丁○○陳述明確，核
      與證人陳開福證稱：我當時見丁○○與丙○○、乙○○等人互毆，便上前勸架
      ，把他們拉開（見警卷第三頁）；證人即在場勸架之楊皆榮證述：丁○○砸毀
      乙○○之車後，便與乙○○、丙○○父子扭打，丁○○頭部遭乙○○持木棍打
      裂，經送民生醫院縫合十多針（見警卷第六頁）；證人即在場架勸之楊馥全陳
      稱：丁○○與邵氏父子互毆，丁○○又被乙○○持棍打傷頭部（見警卷第七頁
      ）之情節相符，並有驗傷診斷書乙紙存卷足憑。按刑法上共同正犯之構成所稱
      意思之聯絡，並不限於事前有所謀議，即僅於行為當時有共同犯意之聯絡者，
      亦屬之；且其表示之方法，亦不以明示通謀為必要，即相互間有默示之合致，
      亦無不可。次按正當防衛必須對於現在不法之侵害始得為之，至於彼此互毆，
      又必一方初無傷人之行為，因排除對方不法之侵害而加以還擊，始得以正當防
      衛論，是無從分別何方為不法侵害之互毆行為，自不得主張防衛權（最高法院
      八十一年度臺上字第六七六五號、九十年度臺上字第三一四四號判決意旨參照
）。本案被告乙○○之父丙○○係與告訴人丁○○互相扭打，已如前述，被告
      乙○○見狀持棍參與毆打告訴人丁○○，乃係與其父共同傷害告訴人丁○○，
      並非出於防禦之意，自無主張正當防衛之餘地。再觀諸驗傷診斷書上所載告訴
      人丁○○傷勢，除頭部受傷外，左腰部亦受有傷害，且傷勢甚為嚴重，應非告
      訴人丁○○自行跌倒撞及水龍頭可造成。從而被告乙○○所辯係自衛才毆打告
      訴人丁○○，且告訴人丁○○頭上傷害係其撞到水龍頭所致云云，亦係飾卸之
      詞，殊無足採。
（四）綜上所述，本案罪證明確，被告等犯行均堪認定，應予依法論科。
二、核被告丁○○所為，係犯刑法第二百七十七條第一項傷害罪及第三百五十四條毀
    損罪，公訴人雖未引用傷害條文，惟於事實欄已明確載明被告丁○○傷害之事實
    ，此部分業經起訴，本院自應加以審理。另核被告乙○○所為，則係犯刑法第二
    百七十七條第一項傷害罪，其與其父丙○○有犯意聯絡與行為分擔，為共同正犯
    。被告丁○○以一傷害行為毆傷被害人卲貞銘、甲○○○二人，為想像競合犯，
    應依刑法第五十五條之規定，從一重處斷。被告丁○○所犯上開傷害與毀損二罪
    間，犯意各別，行為互殊，應分論併罰。審酌被告丁○○不思遠親不如近鄰之明
    訓，敦親睦鄰，珍惜相處不易之緣份，容忍互助，僅因細故，即持木椅砸毀乙○○之自用小客車擋風玻璃，造成損失約新臺幣一萬餘元，並進而對告訴人丙○○
    、甲○○○暴力相向，而被告乙○○不循理性方式阻止紛爭，竟以木棒毆打被告
    丁○○，損人不利己，迄今雙方仍未達成和解等一切情狀，分別酌情量處如主文
    所示之刑，並均諭知易科罰金之折算標準，且就被告丁○○之部分定其應執行刑
    ，及諭知易科罰金之折算標準。至木椅一張及木棍一支均未扣案，為免執行之困
    難，本院爰不予宣告沒收，附此敘明。
據上論斷，應依刑事訴訟法第二百九十九條第一項前段，刑法第二十八條、第二百七
十七條第一項、第三百五十四條、第五十五條、第五十一條第六款，罰金罰鍰提高標
準條例第一條前段、第二條，判決如主文。
中      華      民      國      九十一      年    四    月      四      日
                                  臺灣高雄地方法院刑事第四庭
                                        審判長法官    黃建榮
                                              法官    楊國祥
                  法官    莊珮君
右正本證明與原本無異。
如不服本判決，應於判決送達後十日內，向本院提出上訴狀。
                                            書記官    王高山
中    華    民    國      九十一      年      四      月      九      日
附錄本判決論罪科刑法條全文：
刑法第二百七十七條
 (普通傷害罪)
傷害人之身體或健康者，處三年以下有期徒刑、拘役或一千元以下罰金。
犯前項之罪因而致人於死者，處無期徒刑或七年以上有期徒刑；致重傷者
，處三年以上十年以下有期徒刑。
刑法第三百五十四條
毀棄、損壞前二條以外之他人之物或致令不堪用，足以生損害於公眾或他
人者，處二年以下有期徒刑、拘役或五百元以下罰金。
